臺灣臺東地方法院民事判決
111年度東訴字第3號
原      告  黃美齡  
訴訟代理人  吳漢成律師
被      告  劉秀芳  
            許福隆  
上二人共同
訴訟代理人  蔡勝雄律師
上列當事人間請求減少買賣價金事件，本院於民國111年9月21日
言詞辯論終結，判決如下：
    主  文
一、原告之訴及假執行之聲請均駁回。
二、訴訟費用由原告負擔。
    事實及理由
壹、程序部分:
一、按訴狀送達後，原告不得將原訴變更或追加他訴，但請求之
    基礎事實同一、擴張或減縮應受判決事項之聲明，不在此限
    ，民事訴訟法第255條第1項第2、3款分別定有明文。查本件
    原告起訴時訴之聲明為「被告應給付原告新臺幣(下同)200,
    000元及自起訴狀繕本送達被告翌日起迄清償日止按年息百
    分之5計算之利息。」，之後擴張及變更聲明為「被告2人應
    各給付原告新臺幣343,702元及自起訴狀繕本送達被告翌日
    起迄清償日止按年息百分之5計算之利息。」，並追加民法
    第360條請求不履行之損害賠償，經核前後聲明及追加部分
    之基礎事實同一，且為擴張應受判決事項之聲明，與前揭規
    定相符，故原告所為訴之變更追加及擴張聲明為合法，應予
    准許。
二、次按因訴之變更、追加或提起反訴，致其訴之全部或一部，
    不屬第427條第1項及第2項之範圍者，除當事人合意繼續適
    用簡易程序外，法院應以裁定改用通常訴訟程序，並由原法
    官繼續審理。本件原告於前揭擴張聲明後，其訴訟標的價額
    為合計為687,404元，已逾50萬元，且原告於111年7月13日
    言詞辯論期日聲請改依通常訴訟程序，依上開規定，本件應
    裁定改用通常訴訟程序，由原法官繼續審理。
貳、實體部分:　　
一、原告主張：兩造於108年8月16日就坐落臺東縣○○市○○段0000
    0地號土地及第1355號建物即門牌號碼臺東縣○○市○○街000巷
    00號房屋(下稱系爭房屋)簽訂買賣契約，約定買賣價金為12
    ,100,000元，被告並於同年9月9日交付系爭房屋予原告。原
    告曾於110年3月2日發現系爭房屋1樓排水口有汙水溢流的瑕
    疵情形即以line通知被告，又於110年10月13日因圓規颱風
    外圍環流影響，臺東短時間內發生強降雨，原告又發現一樓
    廚房地面排水口有汙水倒灌之情形。原告嗣後請水刀師父以
    內視鏡從水管穿入錄影，始知因系爭房屋1樓地板廚房位置
    洩水坡度不足，反而上昇，當瞬間大量廢水排放時，會造成
    排水倒灌之情形。被告於上開買賣契約所附之不動產標的現
    況說明書中「屋內自來水及排水系統是否正常」欄位勾選「
    正常」，被告持有系爭房屋長達近6年，被告顯然故意不告
    知此項瑕疵，本件原告委請陳沛淳建築師事務所估價本件排
    水修復工程費用計142,905元，另房屋有缺失被揭露後，房
    價必定折損，本件交易價值貶損損失為544,500元，是原告
    民法第359條、第179條之規定請求返還減少之價金或依同法
    第360條請求損害賠償如下列聲明所示:(一)被告2人應各給
    付原告新臺幣343,702元及自起訴狀繕本送達被告翌日起迄
    清償日止按年息百分之5計算之利息。(二)原告願供擔保請
    准宣告假執行。
二、被告則以:被告自102年12月間取得入住系爭房屋，無論雨下
    多大，從未發生原告所稱汙水溢流之情形，系爭房屋在被告
    點交給原告之前，並沒有存在排水不及致汙水溢流之瑕疵，
    原告並無故意不告知疵瑕之情形。然原告於108年10月入住
    系爭房屋後，即在1樓之排水口加裝各種排水管，日久可能
    因物品堵塞而造成排水不順，110年10月13日係因颱風外圍
    環流影響，發生強降雨之不可抗力，及原告同時排放洗澡水
    、洗衣水之可歸責原告之原因，兩者相加才倒導致汙水溢流
    ，與系爭房屋之排水坡度設計無關，再原告曾110年3月2日
    發現系爭房屋1樓排水口有汙水溢流情形，即以line通知被
    告，嗣原告於110年9月1日，以系爭房屋有1樓地板下所埋設
    之排水坡度不足導致排水不及致汙水溢流之瑕疵為由，主張
    減少價金，對被告起訴請求返還買賣價金，後於110年10月7
    日因未繳納裁判費，經本院以110年東簡字第222號裁定駁回
    ，則原告前述價金減少請求權即與未行使同。然原告又於11
    0年3月2日通知被告汙水溢流後超過6個月之110年12月29日
    提起本件訴訟，已逾6個月價金減少請求權之期間。此外，
    原告在110年3月2日及110年10月13日發現汙水溢流後，雖請
    專人檢查系爭房屋，卻從未即通知被告系爭房屋有其所謂「
    1樓地面下埋設之排水管坡度不足」及「導致排水不順之連
    接共用水溝之排水管上翹」之排水不及致汙水溢流之瑕疵，
    依民法第356條之規定，原告亦因怠於通知原告系爭房屋有
    物之瑕疵，而視為承認其所受領之系爭房屋，不得再主張請
    求減少價金等語。並聲明如主文第1 項所示，及如受不利之
    判決，願供擔保，請求免為假執行。
三、兩造不爭執事項:
(一)系爭房屋原為被告分別共有，應有部分各2分之1。兩造於10
    8年8月16日就系爭房屋及土地簽訂買賣契約，約定買賣價金
    為12,100,000元，被告並於同年9月9日交付系爭房屋及土地
    予原告。
(二)被告於系爭房屋買賣契約所附之不動產標的現況說明書中「
    屋內自來水及排水系統是否正常」欄位勾選「正常」。
(三)原告曾於110年3月2日發現系爭房屋1樓排水口有汙水溢流的
    瑕疵情形即以line通知被告此汙水溢流瑕疵的情形。
(四)原告曾於110年9月1日，以系爭房屋有1樓地板下所埋設之水
    管排水坡度不足導致排水不及致汙水溢流之瑕疵為由，主張
    減少價金，對被告起訴請求返還買賣價金，後於110年10月7
    日因未繳納裁判費，經本院以110年東簡字第222號裁定駁回
    。
(五)110年10月13日，因圓規颱風外圍環流影響，臺東短時間內
    發生強降雨，原告發現1樓廚房地面排水口有汙水倒灌。　
四、本院之判斷:
(一)原告因物之瑕疵為減少價金之請求，已逾民法第365條第1項
    所規定6個月之除斥期間。
 1、按買受人發見有應由出賣人負擔保責任之瑕疵時，應即通知
    出賣人；且買受人因物有瑕疵，而得解除契約或請求減少價
    金者，其解除權或請求權，於買受人依第356條規定為通知
    後6 個月間不行使而消滅，然於出賣人故意不告知瑕疵者，
    不適用之，民法第356條、第365條定有明文。
 2、原告曾於110年3月2日發現系爭房屋1樓排水口有汙水溢流的
    瑕疵情形即以line通知被告此汙水溢流之瑕疵，嗣原告於11
    0年9月1日，以系爭房屋有1樓地板下所埋設之水管排水坡度
    不足導致排水不及致汙水溢流之瑕疵為由，主張減少價金，
    對被告起訴請求返還買賣價金，後於110年10月7日因未繳納
    裁判費，經本院以110年東簡字第222號裁定駁回，為兩造所
    不爭執之事項。原告在本院110東簡字第222號事件的民事起
    訴狀上記載「110年3月2日當晚，原告在發現1樓地板下所埋
    設之排水管洩水坡度不足，以致若逢大雨或排放大量家庭生
    活廢水時會不及排放，自1樓後方洗衣間洗衣機排水口及廚
    房地板排水口倒流溢出，導致屋內地面汙水漫溢之情形。」
    ，原告上開起訴遭裁定駁回後視同未經起訴。原告於110年1
    2月29日復提起本件訴訟(見本院卷原告起訴狀本院收文章)
    ，起訴之事實為，原告曾於110年3月2日發現系爭房屋1樓排
    水口有汙水溢流的瑕疵情形即以line通知被告，又於110年1
    0月13日因圓規颱風外圍環流影響，臺東短時間內發生強降
    雨，原告發現1樓廚房地面排水口有汙水倒灌之情形，原告
    嗣後請水刀師父以內視鏡從水管穿入錄影，始知乃因系爭房
    屋1樓地板廚房位置洩水坡度不足所致，然原告於本院110年
    東簡字第222號事件即已主張，於110年3月2日當晚，原告發
    現1樓地板下所埋設之排水管洩水坡度不足致汙水溢流，與
    本件主張之瑕疵相同，足認，原告於110年3月2日已發現系
    爭房屋1樓排水口有汙水溢流的瑕疵情形並以line通知被告
    後，遲至110年12月29日始提起本件請求減少價金訴訟，顯
    然逾越民法第365條所定為瑕疵通知後6個月減少價金形成權
    之除斥期間。
(二)被告並無故意不告知原告系爭房屋有排水口污水溢流之瑕疵
    存在。
 1、按民法第365條所定出賣人故意不告知瑕疵，係指物交付時
    ，買受人不知瑕疵，出賣人明知瑕疵仍不為告知（最高法院
    86年度台上字第3671號判決意旨參照）。是倘買受人主張其
    減少價金請求權因出賣人故意不告知瑕疵而不受6個月除斥
    期間限制者，自應就出賣人於出賣時，主觀上確實明確認知
    買賣標的物瑕疵存在，而有意隱瞞不為告知負舉證責任。
 2、原告主張，被告於系爭房屋買賣契約所附之不動產標的現況
    說明書中「屋內自來水及排水系統是否正常」欄位勾選「正
    常」，被告持有系爭房屋長達6年，顯然故意不告知瑕疵存
    在，為被告所否認。原告未能舉證證明被告持有系爭房屋期
    間，曾經發生過1樓排水口有污水溢流之情形，以證明被告
    於出售時，明知上開瑕疵尚未修復而仍存在，卻故意不使原
    告知悉之事實，則原告空言主張，被告係故意不告知上開瑕
    疵，其請求減少價金不受除斥期間拘束，為無理由。
(三)綜上，原告主張因物之瑕疵為減少價金之請求，已逾民法第
    365條第1項所規定6個月之除斥期間，且被告並無故意不告
    知原告房屋有排水口污水溢流之瑕疵存在，是原告主張被告
    有故意不告知瑕疵，而依民法第359條及第179條請求返還減
    少之價金，即屬無據。
(四)另原告依民法第360條主張原告買受之系爭房屋，缺少出賣
    人所保證之品質，而請求不履行之損害賠償部分，為無理由
    。
 1、按買賣之物，缺少出賣人所保證之品質者，買受人得不解除
    契約或請求減少價金，而請求不履行之損害賠償；出賣人故
    意不告知物之瑕疵者亦同，民法第360條定有明文。又所謂
    缺少出賣人所保證之品質者，係就約定物之瑕疵擔保責任所
    為之特別規定。必出賣人就買賣標的物曾與買受人約定，保
    證有某種品質，而其物又欠缺所保證之品質時，買受人始得
    依該條規定向出賣人請求不履行之損害賠償。
 2、原告主張被告於系爭房屋買賣契約所附之不動產標的現況說
    明書中「屋內自來水及排水系統是否正常」欄位勾選「正常
    」，然系爭房屋於交付後有汙水溢流之瑕疵，顯然欠缺被告
    所保證之品質等語。然被告於現況說明書中就「屋內自來水
    及排水系統是否正常」欄位勾選「正常」，此屋況說明書之
    性質，僅係出賣人就買賣標的物現況之說明記載，尚難認係
    出賣人對買受人為保證品質之意思表示，且被告並無故意不
    告知瑕疵之情形，從而，原告依民法第360條之規定，主張
    系爭房屋缺少被告所保證之品質，請求被告賠償不履行之損
    害賠償，亦無理由。
(五)綜上所述，原告依民法第359條及第179條之規定請求返還減
    少之價金或依同法第360條請求損害賠償，請求被告2人應各
    給付原告343,702元及法定遲延利息，為無理由，應予駁回
    ，又原告之訴既經駁回，則其假執行之聲請亦失所附麗，應
    併予駁回。　　
五、本件判決基礎已臻明確，兩造其餘攻擊、防禦方法及主張，
    經本院審酌後，核與判決結果不生影響，爰不逐一論列，附
    此敘明。
六、訴訟費用負擔之依據：民事訴訟法第78條。
中    華    民    國   111    年    10    月     5    日
                  民事第二庭  法  官  馬培基
正本係照原本作成。
如對本判決上訴，須於判決送達後20日內向本院提出上訴狀（應
按他造人數附繕本）。如委任律師提起上訴者，應一併繳納上訴
審裁判費。
中    華    民    國   111    年    10     月    5    日
                              書記官  鄭志釩